【裁判字號】    92,易,386
【裁判日期】    920630
【裁判案由】    違反區域計劃法
【裁判全文】
臺灣高雄地方法院刑事判決                          九十二年度易字第三八六號
    聲  請  人  臺灣高雄地方法院檢察署檢察官
    被      告  丙○○
    輔  佐  人
    即被告之子  甲○○
    輔  佐  人
    即被告之姪  丁○○
右列被告因違反區域計劃法案件，經檢察官聲請以簡易判決處刑（九十一年度偵字第
一一七五八號），本院高雄簡易庭認為不得逕以簡易判決處刑，移由本院依通常程序
審理，本院判決如左：
    主  文
丙○○無罪。
    理  由
一、聲請簡易判決處刑意旨略以︰被告庚○○明知被告戊○○、案外人己○○二人共
    有坐落高雄縣杉林鄉○○段第四九七七地號土地；被告乙○○、丙○○等二人與
    案外人曾玉順、曾玉德、丁○○等三人共有坐落同段第四九八一地號、第四九八
    一之一地號土地等三筆，分別經高雄縣政府編定為特定農業區之農牧用地、甲種
    建築用地及農牧用地，於區域計畫公告實施後，應由高雄縣政府按照非都市土地
    分區使用計畫，製定非都市土地使用分區圖，並編定各種使用地，報經內政部核
    備後，實施管制。詎庚○○竟分與戊○○、乙○○（以上三位被告業經本院審結
    ）及丙○○等人洽談，未經高雄縣政府核准而違反區域計畫實施管制，自民國九
    十一年三月上旬某日，由庚○○僱用不詳姓名之人開挖並採取該三筆土地上深度
    約三公尺之砂石，面積達零點一七八○公頃。嗣經高雄縣山林鄉公所派員會同高
    雄縣警察局旗山分局杉林分駐所員警於九十一年三月七日發覺上情，而檢送非都
    市土地違規使用案件處理表至高雄縣政府處理，高雄縣政府旋於九十一年三月二
    十六日對於庚○○裁處行政罰鍰新臺幣（下同）三十萬元，並限期於文到一星期
    內就同段第四九七七地號土地自行恢復原狀，並於同年月二十九日送達；高雄縣
    政府地政局地用課再於九十一年四月四日派員實地勘查結果，庚○○所挖取土石
    之範圍，除上開第四九七七地號土地外，尚包括同段第四九八一地號、第四九八
    一之一地號土地二筆，即於九十一年四月十一日函請高雄縣杉林鄉公所即刻檢查
    月眉段第四九七七地號、第四九八一地號、第四九八一之一地號等三筆土地使用
    現況，並副知戊○○、乙○○、丙○○等三人；高雄縣杉林鄉公所則於九十一年
    四月二十九日派員會同高雄縣政府人員及高雄縣警察局旗山分局杉林分駐所員警
    查報，庚○○仍未完全恢復原狀；高雄縣政府遂於九十一年五月三十日函送臺灣
    高雄地方法院檢察署偵辦，因認被告丙○○涉有違反區域計畫法第二十二條之罪
    嫌。
二、按犯罪事實應依證據認定之，無證據不得推定其犯罪事實，刑事訴訟法第一百五
    十四條定有明文。又按刑事訴訟法上所謂認定犯罪事實之證據，係指足以認定被
    告確有犯罪行為之積極證據而言，如未能發現相當證據或證據不足以證明，自不
    能以推測或擬制之方法，以為裁判基礎，最高法院二十九年上字第三一○五號及
    同院四十年臺上字第八六號分別著有判例；又共同被告所為不利於己之供述，固
    得採為其他共同被告犯罪之證據，惟此項不利之陳述，必須顯無瑕疵可指，依刑
    事訴訟法第一百五十六條第二項之規定，仍應調查其他方面必要之證據，以察其
    是否與事實相符，始得採為其他共同被告犯罪事實之認定，自難專憑此項供述，
    為其他共同被告犯罪事實之認定，迭經最高法院著有三十一年上字第二四二三號
    、四十六年臺上字第四一九號等判例在案，無論直接證據或間接證據，其為訴訟
    上證明，須於通常一般人均不至於有所懷疑，而得確信其為真實之程度者，始得
    據之為有罪之認定，倘其證明尚未達此一程度，而有合理性懷疑之存在時，即無
    從為有罪之認定，若不能證明被告犯罪者，應諭知無罪之判決，刑事訴訟法第三
    百零一條第一項定有明文，合先敘明。
三、聲請人係以右揭事實業據被告戊○○、乙○○及庚○○等人坦承不諱，且有高雄
    縣政府九十一年三月二十六日府地用字第○九一○○四四五三三號、九十一年四
    月十一日府地用（聲請簡易判決處刑書誤繕為「地胸」）字第○九一○○五七○
    八六號函及照片二幀附卷可佐為其論據。惟訊據被告丙○○堅決否認有何違反區
    域計畫法犯行，辯稱︰伊雖係土地所有人，但土地平常並非由伊管理，伊不知土
    地上之砂石為人所挖取之事，伊不認識庚○○等語。
四、經查︰
  (一)按違反非都市土地分區使用計畫管制使用土地之規定，經該管直轄市、縣（市）
    政府處新臺幣六萬元以上三十萬元以下罰鍰，並限期令其變更使用、停止使用或
    拆除其地上物恢復原狀者，不依限變更土地使用恢復土地原狀，始以區域計畫法
    第二十二條之刑罰規定相繩之，區域計畫法第十五條第一項、第二十一條第一項
    及第二十二條分別定有明文。
  (二)查高雄縣杉林鄉公所會同高雄縣警察局旗山分局杉林分駐所員警於九十一年三月
    七日查報被告戊○○及案外人己○○二人共有之坐落在高雄縣杉林鄉○○段四九
    七七地號有面積零點一七八○公頃之土地，遭被告庚○○違規挖取砂石使用，深
    度約三公尺；高雄縣政府遂於九十一年三月二十六日對於被告庚○○裁處罰鍰三
    十萬元，並限期於文到一星期內就第四九七七地號土地自行恢復原狀，並於同年
    月二十九日送達；高雄縣政府地政局地用課再於九十一年四月四日派員實地勘查
    結果，被告庚○○所挖取土石之範圍，除第四九七七地號土地外，尚包括同段第
    四九八一地號、第四九八一之一地號等土地二筆，於九十一年四月十一日函請高
    雄縣杉林鄉公所即刻檢查月眉段第四九七七地號、第四九八一地號、第四九八一
    之一地號等三筆土地使用現況，並副知被告戊○○、乙○○、丙○○等三人；高
    雄縣杉林鄉公所則於九十一年四月二十九日派員會同高雄縣政府人員及高雄縣警
    察局旗山分局杉林分駐所員警查報，被告庚○○自述已無挖取土石，只堆放石頭
    ，仍未完全恢復原狀；高雄縣政府遂於九十一年五月三十日函送臺灣高雄地方法
    院檢察署偵辦等情，有高雄縣杉林鄉公所九十一年三月十一日（九一）杉鄉民字
    第一三九二號函、高雄縣政府九十一年三月二十六日府地用字第○九一○○四四
    五三三號函、掛號郵件回執、高雄縣政府九十一年四月十一日府地用字第○九一
    ○○五七○八六號函、高雄縣杉林鄉公所九十一年四月函等在卷可稽。
  (三)是以，系爭違規使用之土地範圍包括高雄縣杉林鄉○○段第四九七七地號、第四
    九八一地號、第四九八一之一等地號三筆土地，而該管高雄縣政府僅於九十一年
    三月二十六日對於違規使用之庚○○裁處罰鍰三十萬元，並限期於文到一星期內
    就同段第四九七七地號土地自行恢復原狀，並於同年月二十九日送達，惟對於第
    四九七七地號、第四九八一地號、第四九八一之一等地號三筆土地所有人並未限
    期變更使用或停止使用恢復原狀，故此三筆土地之共有人戊○○、乙○○、丙○○等三人，顯無違反區域計畫法第二十一條之規定至明，自不得遽以同法第二十
    二條規定之刑罰相繩之。
五、職是之故，被告丙○○前未曾接獲該管高雄縣政府令其變更使用土地或恢復土地
    原狀之通知函件，且遍閱全部卷證資料，高雄縣政府亦未依法通知被告丙○○，
    並令其變更使用土地或恢復土地原狀，縱認被告丙○○有與同案被告庚○○有何
    共同行為存在，伊之所為尚與區域計畫法第二十二條規定之犯罪構成要件不符，
    自難以該罪相繩之，況被告堅決否認有與同案被告庚○○有何如聲請人所指摘之
    事實。此外，復查無其他積極證據足資認定被告丙○○有何違反區域計畫法之犯
    行，核閱併審酌卷證資料既不能證明被告丙○○犯罪，揆諸首揭條文及說明，自
    應為被告丙○○無罪判決之諭知。
據上論斷，應依刑事訴訟法第四百五十二條、第三百零一條第一項，判決如主文。
本案經檢察官顏漢文到庭執行職務。
中      華      民      國    九十二    年      六      月     三十     日
                                  臺灣高雄地方法院刑事第四庭
                                      法  官  劉定安
右正本證明與原本無異。
如不服本判決，應於判決送達後十日內，向本院提出上訴狀。
                                      書記官  鍾錦祥
中    華    民    國      九十二      年      六      月      三十      日


司法院資訊處製作；財團法人民間司法改革基金會備份。
